臺灣彰化地方法院刑事判決　　　　　　　　　　　　　九十一年度易字第四二二號
　　公　訴　人　臺灣彰化地方法院檢察署檢察官
　　被　　　告　甲○○
右列被告因違反毒品危害防制條例案件，經檢察官提起公訴（九十一年度毒偵字第二
０八號、第二一三號），判決如左：
    主      文
甲○○施用第一級毒品（觀察勒戒前之施用部分），處有期徒刑柒月，又施用第一級
毒品（停止戒治後之施用部分），處有期徒刑捌月。應執行有期徒刑壹年。
    事      實
一、甲○○曾於民國（下同）八十七年間因施用毒品案件，經觀察、勒戒後，認無繼
    續施用毒品之傾向，經台灣高等法院台中分院於八十七年十二月三日以八十七年
    度上訴字第一四八０號判處免刑確定。詎其仍不知悔改，再於五年內，基於施用
    第一級毒品海洛因之犯意，至少於八十八年二月四日當日或前三日內某時，在某
    不詳處所，以不詳之方式，施用第一級毒品海洛因一次。經本院以八十八年度毒
    聲字第五０六號裁定送台灣彰化看守所附設勒戒處所施以觀察、勒戒後，認有繼
    續施用毒品之傾向，由本院以八十八年度毒聲字第八０五號裁定令入戒治處所施
    予強制戒治；嗣於八十八年七月三十一日，因其戒治成效經評定合格，認無繼續
    戒治必要，經本院以八十八年度毒聲字第二八九八號裁定停止戒治，所餘戒治期
    間付保護管束；詎其出戒治所，仍不知悔改，再於保護管束期間，另行基於施用
    第一級毒品之犯意，至少於八十八年九月二十九日當日或前三日內某時，在某不
    詳處所，以不詳之方式，施用第一級毒品海洛因一次。嗣分別於同年二月五日，
    經解送臺灣彰化看守所附設勒戒處所施以觀察、勒戒時，由該所採集其尿液送驗
    及於同年九月二十九日，經裁定停止強制戒治付保護管束期間，由台灣彰化地方
    法院檢察署觀護人通知其到署採驗尿液之結果，均呈鴉片類陽性反應，始查悉上
    情。
二、案經台灣彰化地方法院檢察署檢察官自動檢舉偵查起訴。
     理  由
一、訊據被告矢口否認有何施用第一級毒品海洛因之情事，辯稱：係朋友在施用海洛
    因，伊在旁邊不慎吸入煙氣云云，經查：其於八十八年二月五日及同年九月二十
    九日所採集之尿液，經送鑑驗確均鴉片類陽性反應，有長昕生活事業股份有限公
    司分別於八十八年二月十一日及八十八年十月二日所出具之濫用藥物尿液檢驗報
    告各一紙附卷可稽。又目前尚無因吸入毒品之「二手煙」（即被動吸入），而致
    尿液驗出之案例，目前僅有被動吸入大麻之報告，而該項研究認為「一般吸食方
    示之二手煙（即被動吸入大麻）並不會使免疫抗體方法之檢驗呈陽性反應」，此
    有行政院衛生署藥物食品檢驗局八十一年二月八日（八一）藥檢一字第００一一
    五六號覆臺灣台北地方法院函及台北榮民總醫院藥物諮詢中心八十一年四月六日
    覆台灣高等法院高雄分院八十一高分刑處字第四四六四號函可稽，且衡諸一般檢
    驗學常理，常人如未施用海洛因，其尿水應無嗎啡反應，若有施用毒品海洛因者
    ，於八小時內約有百分之八十量於尿液中排出，二十四小時後剩餘量之百分之九
    十再排出，七十二小時後仍有微量排出，是被告既分別於八十八年二月五日及同
    年九月二十九日經採集其尿液檢驗結果，均呈現鴉片類陽性反應，已如前述，依
    前開說明推算之，其最後一次施用海洛因之時間，應分別為其被查取尿液之前七
    十二小時內某時。被告就施用第一級毒品海洛因部分，事後空言辯駁，顯圖卸責
    ，不足採信。又被告曾於八十七年間因施用毒品案件，經觀察、勒戒後，認無繼
    續施用毒品之傾向，經台灣高等法院台中分院於八十七年十二月三日以八十七年
    度上訴字第一四八０號判處免刑確定。復因施用毒品案件，經本院以八十八年度
    毒聲字第五０六號裁定送台灣彰化看守所附設勒戒處所觀察、勒戒後，認有繼續
    施用毒品之傾向，由本院以八十八年度毒聲字第八０五號裁定令入戒治處所施予
    強制戒治；嗣於八十八年七月三十一日，因其戒治成效經評定合格，認無繼續戒
    治必要，經本院以八十八年度毒聲字第二八九八號裁定停止戒治，所餘戒治期間
    付保護管束，應於八十九年三月九日保護管束期滿等情，有臺灣高等法院被告全
    國前案紀錄表、台灣彰化地方法院檢察署刑案資料查註紀錄表、上開判決書、裁
    定書、台灣彰化看守所八十八年二月二十日彰所總字第四九四號函送之證明書一
    份附卷可參。本案事證已臻明確，被告犯行洵堪認定。
二、查被告先後施用第一級毒品海洛因，均係犯毒品危害防制條例第十條第一項之施
    用第一級毒品罪。被告於接受觀察勒戒、強制戒治前之施用海洛因犯意，已因接
    受長期戒治處遇，並由戒治人員評定戒毒成效良好，足認其已中斷概括實施犯罪
    之主觀故意；則被告於停止戒治出所後再次施用海洛因，應僅為戒除毒癮後無法
    忍受戒斷症狀之痛苦或另外受有毒品誘惑，始另行起意吸毒，二者間之犯意既屬
    個別發生，應予分論併罰。公訴人認被告先後二次施用海洛因之犯行皆源於自始
    單一概括犯意，而依連續犯之規定全部論以一罪，顯已忽略被告二次犯行間曾經
    戒治處遇之事實，且被告亦無可能於最初施用毒品之始，即已預料自己將遭戒治
    一年之保安處分，更不致早有戒治出所後必然繼續實施毒品犯罪之計劃，此與連
    續犯所應具備之自始出於犯罪實施之概括犯意情形迥然有別，不容混為一談，附
    此敘明。爰審酌被告前曾有施用毒品罪行，經送觀察勒戒、強制戒治後，猶不知
    悔改，再施用毒品不輟，不僅戕害自身健康，更辜負國家將之視為病人，並施以
    長時間之戒治處遇之苦心，惟其對他人權益之侵害仍屬有限，於本院審理中已坦
    承部分犯行，及其犯罪目的、手段等一切情狀，分別量處如主文所示之刑，並定
    其應執行之刑，以示懲儆。
據上論斷，應依刑事訴訟法第二百九十九條第一項前段，毒品危害防制條例第十條第
一項，刑法第十一條前段、第五十一條第五款，判決如主文。
本案經檢察官乙○○到庭執行職務。
中      華      民      國    九十一    年      五      月    二十八    日
                              臺灣彰化地方法院刑事第一庭
                                    審判長法      官  葉  榮  郎
                                          法      官  洪  志  賢
                                          法      官  簡  璽  容
右正本證明與原本無異。
如不服本判決，應於判決送達後十日內向本院提出上訴狀（須附繕本）。
                                          法院書記官  王  惠  嬌
中      華      民      國    九十一    年      五      月    二十九    日
毒品危害防制條例第十條：
施用第一級毒品者，處六月以上五年以下有期徒刑。
施用第二級毒品者，處三年以下有期徒刑。
